臺灣基隆地方法院民事裁定
109年度消債更字第91號
聲  請  人
即  債務人  邱煥權  

代  理  人  林士祺律師
上列當事人聲請消費者債務清理事件，本院裁定如下：
    主  文
聲請人邱煥權自中華民國一百零九年十一月十六日下午五時起開
始更生程序。
命司法事務官進行本件更生程序。
    理  由
一、按為使負債務之消費者得依消費者債務清理條例（下稱債清
    條例）所定程序清理債務，以調整其與債權人及其他利害關
    係人之權利義務關係，保障債權人之公平受償，謀求消費者
    經濟生活之更生及社會經濟之健全發展，特制定債清條例（
    參見債清條例第1 條）。次按債務人不能清償債務或有不能
    清償之虞者，得依債清條例所定更生或清算程序，清理其債
    務；債務人無擔保或無優先權之「本金及利息」債務總額未
    逾新臺幣（下同）12,000,000元者，於法院裁定開始清算程
    序或宣告破產前，得向法院聲請更生；債務人對於金融機構
    負債務者，在聲請更生或清算前，應向最大債權金融機構請
    求協商債務清償方案，或向其住、居所地之法院或鄉、鎮、
    市、區調解委員會聲請債務清理之調解；自債務人提出協商
    請求之翌日起，逾30日不開始協商，或自開始協商之翌日起
    逾90日協商不成立，債務人得逕向法院聲請更生或清算，債
    清條例第3 條、第42條第1 項、第151 條第1 項、第153 條
    定有明文。而依債清條例第2 條第1 項、第2 項規定，債清
    條例所稱消費者，指五年內未從事營業活動或從事營業額平
    均每月200,000 元以下之小規模營業活動之自然人。準此，
    五年內未從事營業活動或從事營業額平均每月200,000 元以
    下之小規模營業活動之自然人，倘有不能清償債務或有不能
    清償債務之虞，且客觀上並無濫用更生或清算程序之情事者
    ，自應使其藉由債清條例所定程序清理債務。第按法院開始
    更生程序之裁定，應載明其年、月、日、時，並即時發生效
    力；法院開始更生或清算程序後，得命司法事務官進行更生
    或清算程序，必要時得選任律師、會計師或其他適當之自然
    人或法人一人為監督人或管理人，債清條例第45條第1 項、
    第16條第1 項規定甚明。
二、聲請意旨略以：
　　聲請人即債務人向本院聲請債務清理之調解（本院民國109
    年度司消債調字第103 號），嗣後協商無果。考量聲請人現
    今收入扣除每月之必要支出，已有不能清償債務之情形，因
    聲請人無擔保或無優先權之債務總額未逾12,000,000元，且
    未經法院裁定開始清算程序或宣告破產，爰依法向本院聲請
    更生等語。
三、經查：
  ㈠聲請人主張其於本件聲請前五年俱未從事營業活動，復未經
    法院裁定開始清算程序或宣告破產，尤以本件無擔保或無優
    先權之債務總額未逾12,000,000元，且其雖向本院聲請債務
    清理之調解（本院109 年度司消債調字第103 號），然則協
    商無果等情節，業據本院職權調取109 年度司消債調字第10
    3 號消費者債務清理調解事件案卷核閱無訛，堪信聲請人關
    此主張俱為真實。從而，本件聲請首即核與債清條例第2 條
    第1 項、第3 條、第42條第1 項、第151 條之程序要件相符
    ；準此，本院所應次予評估者，當屬衡諸聲請人目前之全部
    收支暨其財產狀況，聲請人究否已不能維持人性尊嚴之最低
    生活條件，而有「不能清償債務或有不能清償之虞」等情形
    。
  ㈡聲請人現今究否不能維持人性尊嚴之最低生活條件，而有「
    不能清償債務或有不能清償之虞」等情形：
  ⒈本件截至債權人因本院司法事務官通知而陳報債權額之時止
    ，聲請人「無擔保或無優先權之『本金及利息債務』」，累計
    已達958,503 元（含臺灣土地銀行股份有限公司、台灣金聯
    資產管理股份有限公司之普通債權；參酌債清條例第42條第
    1 項之立法理由，本院評估聲請人有無「不能清償債務或有
    不能清償之虞」，僅計列債權人之「本金及利息債務」，不
    併算債權人主張之違約金或其他費用；又債權人接獲通知而
    未提出陳報書狀者，因乏客觀資料可供查考，故債權人倘未
    遵期陳報，本件更生審核均暫不計列其債權數額）。此有債
    權人經本院司法事務官通知而提出之陳報紙本存卷為憑。
  ⒉聲請人現今名下並無可供變現換價之土地、房屋，此業據聲
    請人向本院司法事務官提出全國財產稅總歸戶財產查詢清單
    為證，而可認聲請人現今已無足可抵充前揭債務之相當財產
    。
  ⒊聲請人主張其現今收入，每月大約30,000元，業據聲請人向
    本院司法事務官提出收入證明切結書為證；而本院參酌聲請
    人提出之報稅資料，亦難認聲請人有何短報其現今每月收入
    之情事。故本院乃逕依聲請人陳報之每月收入（每月30,000
    元），作為衡量聲請人現今是否業已入不敷出之基準。
　⒋聲請人陳報其尚須扶養配偶、母親，尚與本院職權查詢之戶
    役政資料登載內容相符。　　
  ⒌債清條例第64條之2 第1 項、第2 項規定，「債務人必要生
    活費用，以最近一年衛生福利部或直轄市政府所公告當地區
    每人每月最低生活費一點二倍定之。」「受扶養者之必要生
    活費用，準用第1項規定計算基準數額，並依債務人依法應
    負擔扶養義務之比例認定之。」因聲請人設籍並住居於基隆
    市（參見聲請人聲請狀所載住所地），而衛生福利部公告之
    109 年度臺灣省（含基隆市）每人每月最低生活費，則為12
    ,388元，故聲請人每月必要生活費用應為14,866元（計算式
    ：12,388元×1.2倍＝14,866元，小數點以下四捨五入）；至
    聲請人陳報其尚須扶養配偶、母親乙情，固未提出足可憑估
    其配偶、母親所需用度之參考資料，惟考量聲請人自行陳報
    之扶養支出（配偶、母親每月各5,000 元），客觀上遠低於
    衛生福利部公告之上開最低生活標準，是本院乃逕以聲請人
    陳報之扶養數額，認定聲請人每月扶養支出應係10,000元（
    計算式：5,000元＋5,000元＝10,000元）。從而，聲請人每月
    必要支出總計應為24,866元（計算式：14,866元＋10,000元＝
    24,866元）。
  ⒍承前，聲請人每月收入30,000元，扣除其每月必要性支出24,
    866元以後，聲請人各月至多僅能清償5,134 元（計算式：3
    0,000元－24,866元＝5,134 元），因聲請人「無擔保或無優
    先權之本金及利息債務」，累計已達958,503 元，是縱不論
    迄今仍不斷衍生累增之利息，聲請人至少仍須清償187 個月
    即15年又7 個月（計算式：958,503 元÷5,134元＝187 ，小
    數點以下無條件進位），惟聲請人現已53歲，15年以後，聲
    請人應已高齡68歲，是就令不予加計迄仍不斷衍生累增之利
    息與違約金，旨揭債務客觀上仍非聲請人於屆齡退休以前所
    得清償完畢，且於屆齡退休以後，聲請人亦必頓失依靠而無
    維生能力，互核勾稽上情以觀，堪認聲請人客觀上確實有不
    能清償債務之虞，而有藉助更生制度，調整其與債權人間之
    權利義務關係，俾重建其經濟生活之必要。
四、綜上所述，聲請人為五年內俱未從事營業活動之一般消費者
    ，復未經法院裁定開始清算程序或宣告破產，尤以本件無擔
    保或無優先權之「本金及利息債務」總額未逾12,000,000元
    ，且雖曾向本院聲請債務清理之調解而協商不成（本院109
    年度司消債調字第103 號），此外，衡諸聲請人目前之全部
    收支暨其財產狀況，聲請人已不能維持人性尊嚴之最低生活
    條件，而有不能清償債務之虞，兼之本件查無債清條例第6 
    條第3 項、第8 條或第46條各款所定應駁回更生聲請之事由
    存在，則其本件更生聲請，自屬有據，並應准許。又聲請人
    於更生程序開始後，應另行提出足以為債權人會議可決或經
    法院認為公允之更生方案以供採擇，俾免更生程序進行至應
    行清算之程度（債清條例第61條規定參看），而本院司法事
    務官於進行更生程序、協助聲請人提出更生方案時，亦應注
    意酌留聲請人生活上應變所需之費用，並依社會常情衡量聲
    請人之償債能力，依此協助債務人擬定公允之更生方案，期
    與債清條例重建債務人經濟生活之立法目的相合。
五、依債清條例第45條第1 項、第16條第1 項，裁定如主文。
中　　華　　民　　國　　109 　年　　11　　月　　13　　日
                  民事庭法  官   王慧惠
以上正本係照原本作成。　　　　　　　　　   
本件裁定不得抗告。
中　　華　　民　　國　　109 　年　　11　　月　　13　　日
                        書記官   姚安儒